臺灣臺北地方法院民事判決
110年度保險字第41號
原      告  陶維民  

訴訟代理人  陳士綱律師
            陳德弘律師
複  代理人  張秉鈞律師
被      告  富邦產物保險股份有限公司

法定代理人  陳伯燿  
訴訟代理人  黃小瑩律師
上列當事人間請求給付保險金事件，本院於民國111年6月1日言
詞辯論終結，判決如下：
    主      文
被告應給付原告新臺幣參佰捌拾貳萬伍仟參佰元，及自民國一百
零九年七月二十四日起至清償日止，按週年利率百分之十計算之
利息。
訴訟費用由被告負擔。
本判決於原告以新臺幣壹佰貳拾柒萬伍仟元為被告供擔保後，得
假執行。但被告如以新臺幣參佰捌拾貳萬伍仟參佰元為原告預供
擔保，得免為假執行。
    事實及理由
一、原告主張：兩造先前於民國108年3月18日就原告所有車牌號
    碼000-0000號自用小客車（下稱系爭車輛）訂定汽車竊盜損
    失保險、竊盜損失保險全損免折舊附加條款及汽車保險代車
    費用附加條款等保險契約（保單號碼：0504第19KVG0000000
    號，下稱系爭保險契約），約定系爭車輛如遭人竊取，被告
    應給付保險金，保險期間為108年3月21日中午12時起至109
    年3月21日中午12時止。詎原告於109年2月5日因處理公事，
    駕駛系爭車輛前往臺中市北屯區，嗣將系爭車輛停放在昌平
    東七路近環中路旁停車格內，並與客戶外出聚餐，至18時許
    欲返家時，發現系爭車輛已不在停車格內，立即於18時20分
    許向臺中市政府警察局第五分局四平派出所（下稱四平派出
    所）報案失竊。原告隨即向被告申請理賠，但被告以原告所
    主張之失竊上有疑點拒絕理賠，然依財團法人金融消費評議
    中心認定結果被告確實應理賠，且依四平派出所所長之職務
    報告及臺灣蒙地拿股份有限公司（下稱蒙地拿公司）之回函
    ，可知系爭車輛係遭他人以不破壞車體之方式所竊甚明，是
    系爭保險契約之保險事故應已發生，爰依系爭保險契約之法
    律關係，請求被告給付扣除百分之10自負額後竊盜損失保險
    之保險金新臺幣（下同）379萬5,300元、代車費用3萬元及
    自原告交齊證明文件後15日起算之法定遲延利息等語。並聲
    明：㈠被告應給付原告382萬5,300元，及自109年7月24日起
    至清償日止按週年利率百分之10計算之利息、㈡願供擔保請
    准宣告假執行。
二、被告則以：系爭保險契約之保險事故是否發生應由原告負舉
    證責任，且原告僅有提出報案紀錄為證，難認其已盡舉證責
    任。又系爭車輛之鑰匙屬晶片鑰匙，如未以該鑰匙發動並無
    法駕駛系爭車輛，僅能以拖吊之方式移動系爭車輛，然依系
    爭車輛沿途行經之監視器畫面，系爭車輛並無被破壞之痕跡
    ，復係以正常方式行駛，原告所主張遭竊時間為白天，附近
    均有商家，但停車處附近無監視器，原告亦非經常出沒於該
    處，不可能被竊賊盯上，另原告雖主張前車主僅有交付一付
    鑰匙，但此不合常情，足認係由原告交付鑰匙配合第三人策
    畫營造系爭車輛遭竊之情形。又系爭車輛為高價冷門車款，
    失竊率低，且有低價高保之情形，顯然有道德風險之誘因，
    故難認保險事故業已發生等語，資為抗辯。並聲明：㈠原告
    之訴及假執行之聲請均駁回、㈡如受不利判決，願供擔保請
    准宣告免為假執行。　　
三、兩造不爭執事項
㈠、原告於108年3月18日與被告簽立系爭保險契約，保險期間為1
    08年3月21日中午12時起至109年3月21日中午12時止。
㈡、原告向前手購買系爭車輛時，前手僅交付一把鑰匙，原告持
    有之另一把鑰匙係於108年8月8日向臺灣蒙地拿股份有限公
    司訂購，費用為5萬3,006元。
㈢、原告於109年2月5日18時許，向四平派出所報案車輛失竊，嗣
    經警方調查係於同日13時49分許在臺中市北屯區昌平東七路
    近環中路1段路口消失。
㈣、原告於109年7月2日向被告請求給付系爭車輛竊盜損失保險之
    保險金及代車費用。
㈤、原告於109年7月6日向財團法人金融消費評議中心提出評議申
    請，該中心於109年9月25日作成評議書，認定被告應給付原
    告382萬5,300元及自109年7月24日起至清償日止按週年利率
    百分之10計算之利息，該評議書於109年9月30日送達兩造。
    　　
四、本院得心證之理由
㈠、依富邦產物汽車竊盜損失保險第1條約定：「被保險汽車在本
    保險契約有效期間內因遭受竊盜、搶奪、強盜所致之毀損滅
    失，本公司對被保險人負賠償之責。」、富邦產物汽車保險
    代車費用附加條款第1條第2項第2款：「被保險汽車因遭受
    偷竊、搶奪、強盜行為所致車輛失竊期間，本公司依本項約
    定對被保險人負賠償責任。」（見本院卷一第29至30頁）。
    原告主張其於109年2月5日中午將系爭車輛停放在臺中市北
    屯區昌平東七路近環中路旁停車格內，嗣於同日18時許發現
    遭竊，隨即向四平派出所報案失竊，應認系爭保險契約約定
    之保險事故已經發生等語，為被告所否認，並以前詞置辯。
    經查，依四平派出所受理各類案件紀錄表（見本院卷一第44
    9頁），雖記載報案時間為109年2月5日23時21分，然下方處
    理情形欄係載明：「1.19時20分通報巡邏（備勤）到場並回
    報未發現該車。2.20時30分通報勤務中心協尋。」，足見原
    告係早於109年2月5日19時20分前已向四平派出所報案。再
    參照四平派出所照片黏貼紀錄表（見本院卷一第457、459頁
    ），原告現場向員警指認竊案最後停車處並拍攝照片之時間
    係記載為109年2月5日18時30分，且兩造亦不爭執原告於109
    年2月5日18時許向四平派出所報案車輛失竊（見不爭執事項
    ㈢），應認原告確實於109年2月5日18時許就系爭車輛失竊向
    四平派出所報案。又依臺中市政府警察局第五分局110年6月
    24日中市警五分偵字第1100027211號函：「…查本案案發現
    場並未裝設監視器，另附近民宅監視器僅拍攝到BBG-6760號
    自小客車（即系爭車輛）行經之影像。」（見本院卷一第17
    5頁），雖無法透過原告停放系爭車輛處之監視器畫面還原
    系爭車輛遭竊之經過，然觀諸系爭車輛與BBZ-5616號自小客
    車於109年2月5日之車行紀錄資料及相片、路線圖、路口監
    視器畫面（見本院卷一第179、389至403、461、463頁），
    可知系爭車輛係於109年2月5日13時41分許與BBZ-5616號自
    小客車於臺中市北屯區環中路口與豐樂路口出現，並一路於
    臺中市潭子區旱溪東路與潭興路口、豐原區東陽路協和橋、
    新社區協中街與興中街口、太平區北田路346巷口、大湖巷
    與山田路口、長龍路與山田路口、長龍路4段175巷口跟隨BB
    Z-5616號自小客車行駛，最後出沒在南投縣○○鄉○○巷0號之1
    前，之後即無法得知其去向。而原告於109年2月5日於四平
    派出所接受詢問時稱：我於109年2月5日18時許發現停放於
    昌平東七路靠近環中路車輛沒有停放在離開前停放的車格內
    ，我是109年2月5日11時10分與上游廠商去市區吃飯，將車
    停放昌平東七路上等語（見本院卷一第451至452頁），可知
    原告係向承辦員警稱其於109年2月5日18時許發現系爭車輛
    不見，而其係於同日11時許將系爭車輛停放後去市區吃飯。
    再參照原告持有手機之基地台地址資料（見本院卷一第260
    至267頁），其於109年2月5日11時7分許之基地台位置為臺
    中市○○區○○路0段000號、同日14時7分許之基地台位置為臺
    中市○○區○○路0段000巷00弄00號、同日15時12分、39分許之
    基地台位置為臺中市○○區○○路0段000號、同日16時39分之基
    地台位置為臺中市○○區○○路0段00000號、同日16時51分許之
    基地台位置為臺中市○○區○○路0段0000號、同日18時37分許
    之基地台位置為臺中市○○區○○路0段000號，是從前開資料，
    除可知原告於109年2月5日各時點所在位置與前開其向承辦
    員警所稱停車完畢後前往臺中市區，再於18時許從市區到達
    原停車處之過程相符外，更得以此知悉原告並無於該段期間
    駕駛系爭車輛，而係由第三人將系爭車輛駛離原停車處。綜
    合上情，原告於停放系爭車輛後隨即離開，卻遭不詳人士於
    同日13時許自停放處將系爭車輛駛離並至今未能尋獲，應認
    系爭車輛業已遭竊而構成系爭保險契約之保險事故，被告即
    應依首揭約定負賠償之責。
㈡、至於被告雖抗辯系爭車輛之鑰匙屬晶片鑰匙，如未以該鑰匙
    發動並無法駕駛系爭車輛，然系爭車輛係以正常方式行駛，
    遭竊時間為白天，但停車處附近無監視器，不可能被竊賊盯
    上，足認係由原告交付鑰匙配合第三人策畫營造系爭車輛遭
    竊之情形，又系爭車輛為高價冷門車款，失竊率低，且有低
    價高保之情形，顯然有道德風險之誘因，故難認保險事故業
    已發生等語。然依蒙地拿公司110年11月1日蒙地拿字第M000
    00000號函：「…以此車2016年出廠之設計，無法以不破壞、
    不拖吊車輛之方式將車輛竊取。但是，如果以2021年之科技
    ，目前無法提供正確的回覆，因為道高一尺，魔高一丈，外
    面的竊車集團一直在研發新的方法來破解原廠的防盜機制。
    …」（見本院卷二第63頁），可知系爭車輛於105年出廠時雖
    無法以不破壞、不拖吊車輛之方式竊取，但系爭車輛之原廠
    亦表示依現今之科技技術，並無法保證竊車集團是否已經破
    壞原先設計之防盜機制，故尚無法以系爭車輛未受破壞，逕
    認係由原告交付鑰匙配合第三人自導自演營造系爭車輛遭竊
    之外觀。又被告雖提出系爭車輛前車主之投保資料、保修紀
    錄同意授權書、錡利汽車修理廠之報價單、原告於社群軟體
    FACEBOOK之貼文及相片、臺灣新竹地方法院109年度司促字
    第7421號支付命令、訴外人騰緯國際有限公司鄰近區域之照
    片（見本院卷一第135至145頁、本院卷二第75至79、165至1
    77、179、189至205頁），說明原告有道德風險及與常情不
    符之事，應屬自行策畫失竊事故等語，然被告既係知名且大
    型之產物保險公司，長期經營產物保險業務，於承保時必已
    依其專業，就系爭車輛之價值估算適當之保險金額，再依保
    險金額計算向原告收取之保險費數額，如估算保險金額越高
    ，被告亦將收取更高額之保險費，實難逕以保險金額較高推
    認有道德風險之情形；又被告抗辯原告有捨近求遠及棄安從
    危停放車輛、電信費屢催不繳而經濟狀況不佳等情事，而依
    內政部警政署刑事警察局109年6月1日刑偵六⑸字第10935027
    74號函（見本院卷一第165頁），固可知刑事警察局因偵辦
    詐欺案而向被告調閱系爭車輛之投保理賠資料，然至今亦已
    超過2年，並無後續偵辦成果，亦未認定原告確實有保險詐
    欺之事實，故實無法逕以此判斷原告有策畫營造系爭車輛遭
    竊而構成保險詐欺之情事，進而認定保險事故並未發生。因
    此，被告前開保險事故尚無發生之抗辯，並不可採。
㈢、依富邦產物汽車竊盜損失保險第4條約定：「被保險汽車發生
    本保險承保範圍內之損失時，被保險人對於每一次損失，應
    負擔百分之十基本自負額。如被保險人選擇其他之自負額時
    ，從其約定。」、富邦產物汽車保險代車費用附加條款第2
    條第2項第1款：「本費用項目每日給付金額依保險單上所載
    ，但累計最高賠償金額仍以約定之保險金額為限：㈠被保險
    汽車失竊向警方報案日期第三日起（不含報案當日）逾30日
    而無法尋回者，依最高給付日數30日計算」（見本院卷一第
    29、30頁）。參照系爭保險契約之汽車保險單（見本院卷一
    第23頁），可知保險期間為108年3月21日中午12時起至109
    年3月21日中午12時止，被告就系爭車輛係承保竊盜損失險
    全損免折舊之保險金額為421萬7,000元、自負額為百分之10
    ，竊盜代車費用附加條款則為3萬元，而原告於109年2月5日
    向警方報案系爭車輛遭竊，至今仍未尋獲，即應以約定之保
    險金額3萬元計算之，故本件保險金應為382萬5,300元【計
    算式：421萬7,000元×（1－10％）＋3萬元＝382萬5,300元】，
    此亦為被告所不爭執（見本院卷二第52頁），則原告請求被
    告給付保險金382萬5,300元，即屬有據。
㈣、按保險人應於要保人或被保險人交齊證明文件後，於約定期
    限內給付賠償金額。無約定期限者，應於接到通知後15日內
    給付之。保險人因可歸責於自己之事由致未在前項規定期限
    內為給付者，應給付遲延利息年利1分，保險法第34條定有
    明文。又依富邦產物汽車竊盜損失保險第11條第1項本文約
    定：「被保險人汽車發生本保險承保範圍內之損失時，自被
    保險人通知本公司之日起，逾30日仍未尋獲者，被保險人應
    辦理牌照註銷手續，並將該車之一切權益及下列有關物件等
    移轉本公司後，本公司應於15日內賠付之。」、同條第3項
    ：「本公司因可歸責於自己之事由致未能在第1項規定之期
    限內為給付者，應給付遲延利息，其利率以年利率百分之10
    計算。」（見本院卷一第30頁）。經查，原告於109年7月2
    日將前開約定之物件移轉給被告乙情，有被告汽車險理賠文
    件簽收單可參（見本院卷一第55頁），而被告既有給付保險
    金之義務，然於收受原告交付之物件後15日內並未依約給付
    保險金，故被告即應於109年7月18日起負擔遲延責任，則原
    告併請求被告給付自109年7月24日起至清償日止按週年利率
    百分之10計算之利息，並未超過被告應負遲延責任之範圍，
    應屬有據。　　
五、綜上所述，原告依系爭保險契約之法律關係，請求被告給付
    382萬5,300元及自109年7月24日起至清償日止按週年利率百
    分之10計算之利息，為有理由，應予准許。
六、兩造均陳明願供擔保聲請宣告假執行或免為假執行，經核與
    規定相符，爰分別酌定相當之擔保金額，予以准許
七、本件事證已臻明確，兩造所提其餘攻擊防禦方法及證據，核
    與判決結果不生影響，爰不一一論列，併此敘明。
八、訴訟費用負擔之依據：民事訴訟法第78條。
中　　華　　民　　國　　111　 年     6　  月　　 22　 日
                  民事第四庭  審判長法  官  蔡政哲
                                    法  官  李家慧
　                                  法  官  林承歆
以上正本係照原本作成。
如對本判決上訴，須於判決送達後20日內向本院提出上訴狀。如
委任律師提起上訴者，應一併繳納上訴審裁判費。
中　　華　　民　　國　　111　 年     6　  月　　 22　 日
                                    書記官  何嘉倫